【裁判字號】    98,財管,18
【裁判日期】    980731
【裁判案由】    指定遺產管理人
【裁判全文】
臺灣苗栗地方法院民事裁定              98年度財管字第18號
聲  請  人  合作金庫商業銀行股份有限公司
法定代理人  甲○○
上列聲請人聲請指定被繼承人丙○○、乙○○○之遺產管理人事
件，本院裁定如下：
    主  文
指定胡峰賓律師（住台北市○○○路○段二十七號四樓）為被繼
承人乙○○○（民國十年三月三十一日出生，民國九十六年四月
十九日死亡，最後住所地為苗栗縣銅鑼鄉中平村十三鄰中平一六
六號）之遺產管理人。
准對被繼承人乙○○○之繼承人為承認繼承之公示催告。
被繼承人乙○○○之繼承人，應自本公示催告最後登載新聞紙之
日起，陸個月內承認繼承，上述期限屆滿，無繼承人承認繼承時
，被繼承人乙○○○之遺產，於清償債權並交付遺贈物後，如有
剩餘即歸屬國庫。
其餘聲請駁回。
聲請程序費用新臺幣壹仟元由被繼承人乙○○○之遺產負擔。
    理  由
一、按繼承開始時，繼承人之有無不明者，由親屬會議於1 個月
    內選定遺產管理人，並將繼承開始及選定遺產管理人之事由
    ，向法院報明；無親屬會議或親屬會議未於前條所定期限內
    選定遺產管理人者，利害關係人或檢察官，得聲請法院選任
    遺產管理人，並由法院依公示催告程序，定6 個月以上之期
    限，公告繼承人，命其於期限內承認繼承；先順序繼承人均
    拋棄其繼承權時，由次順序之繼承人繼承。其次順序繼承人
    有無不明或第四順序之繼承人均拋棄其繼承權者，準用關於
    無人承認繼承之規定，民法第1177條、第1178條第2 項、第
    1176條第6 項分別定有明文。另遺產繼承人，除配偶外，依
    左列順序定之：一、直系血親卑親屬。二、父母。三、兄弟
    姊妹。四、祖父母，民法第1138條亦規定明確。
二、聲請意旨略以：被繼承人丙○○（民國10年7 月5 日出生，
    民國96年1 月6 日死亡，最後住所地為苗栗縣銅鑼鄉中平村
    13鄰中平166 號）為聲請人之債務人，詎丙○○於96年1 月
    6 日死亡，其繼承人除其配偶乙○○○（民國10年3 月31日
    出生，民國96年4 月19日死亡，最後住所地為苗栗縣銅鑼鄉
    中平村13鄰中平166 號）外，均已向鈞院聲明拋棄繼承權並
    經准予備查在案，嗣乙○○○亦於96年4 月19日死亡，其繼
    承人亦均已向鈞院聲明拋棄繼承權並經准予備查在案，而丙
    ○○、乙○○○之親屬會議皆未於民法第1177條所規定之期
    限內選定遺產管理人，聲請人為行使權利，爰依民法第1178
    條第2 項規定聲請指定具經驗之律師為丙○○、乙○○○之
    遺產管理人等語。
三、經查：
  (一)被繼承人乙○○○部分：
    聲請人上開主張，業據提出本院債權憑證影本（原債權人中
    國農民銀行股份有限公司業已於95年5 月1 日被聲請人合併
    ，聲請人概括承受原債權人之債權）、丙○○、乙○○○戶
    籍謄本、本院函等件為證，並經本院依職權調閱本院96年度
    繼字第82號、96年度繼字第162 號、96年度繼字第199 號家
    事卷宗查明無訛，堪信為真實。本院審酌律師通過專門職業
    技術人員高等考試，對法律學有專精，就遺產管理事件應為
    熟稔，且能有效發揮遺產之最大效益；另本院前依職權函請
    苗栗、新竹、台中律師公會推薦有意願擔任遺產管理人職務
    之律師，經該等公會函覆本院並檢附參考律師名單，胡峰賓
    律師為苗栗律師公會所推薦之律師，爰指定胡峰賓律師為乙
    ○○○之遺產管理人，並依法為承認繼承之公示催告。
  (二)被繼承人丙○○部分：
    (1)聲請人主張被繼承人丙○○於前述時間死亡，其第一、三
      順位繼承人均於法定期間內拋棄繼承，並經本院函准備查
      一節，固據其提出上開備查函，並經本院依職權調閱本院
      96年度繼字第82號及96年度繼字第162 號家事卷宗核閱無
      誤。又依上開案卷資料顯示被繼承人死亡時，其第二、四
      順位繼承人（即其父母、祖父母）均已過世，亦可認定。
      惟被繼承人死亡時，其當然繼承人，即配偶乙○○○尚生
      存，且其第一順位繼承人謝榮祥等9 人並以通知書通知乙
      ○○○其等拋棄繼承之事實，此亦有拋棄繼承通知書、乙
      ○○○戶籍謄本、印鑑證明等附上開96年度繼字第82號家
      事卷可稽（見上開卷第10、11、27頁）。是繼承人乙○○
      ○於丙○○死亡後，依法應繼承丙○○之財產，且於上開
      第三順位繼承人拋棄繼承後為丙○○唯一之繼承人，堪以
      認定。至於，繼承人乙○○○旋於同年4 月19日死亡，有
      聲請人所提乙○○○之除戶謄本可稽，其第一順位繼承人
      ，即謝榮祥等9 人雖另於96年5 月30日具狀向本院聲明拋
      棄繼承，經本院於同年6 月30日以96年度繼字第199 號准
      予備查，惟此不影響乙○○○為丙○○之繼承人之事實。
    (2)綜上所述，被繼承人丙○○死亡後，既有繼承人乙○○○
      繼承其遺產，自非繼承人有無不明或繼承人均拋棄繼承之
      情形，尚與民法第1176條第6 項所規定之情形不符。是聲
      請人以被繼承人丙○○死亡後所有繼承人均拋棄繼承為由
      ，聲請指定其遺產管理人，與法未合，應予駁回。
四、依非訟事件法第157 條，裁定如主文。
中    華    民    國    98    年    7     月    31    日
                  家事法庭法  官  潘 進 順
以上正本係照原本作成。
如不服本裁定應於送達後10日內向本院提出抗告狀，並繳納抗告
費新臺幣1,000 元。
中    華    民    國    98    年    7     月    31    日
                          書記官  劉 文 倩


司法院資訊處製作；財團法人民間司法改革基金會備份。
